臺灣桃園地方法院民事簡易判決
111年度壢簡字第644號
原      告  張玉琴  
訴訟代理人  鄭光凱  
被      告  范芸芸  


            黃仁傑  

上列當事人間請求損害賠償事件，原告提起刑事附帶民事訴訟，
經本院刑事庭以110年度審原附民字第35號裁定移送前來，本院
於民國111年9月6日言詞辯論終結，判決如下：
    主      文
一、被告甲○○應給付原告新臺幣貳拾萬元，及自民國一百一十年
    八月二十日起至清償日止，按年利率百分之五計算之利息。
二、原告其餘之訴駁回。
三、訴訟費用由被告甲○○負擔。
四、本判決原告勝訴部分得假執行。
五、原告其餘假執行之聲請駁回。 　　　　　　　　　　
　　事實及理由
壹、程序方面： 　　　　　　　
    被告均經合法通知，而未於最後言詞辯論期日到場，核無民
    事訴訟法第386條各款所列情形，爰依民事訴訟第436條第2
    項準用同法第385條第1項規定，依原告之聲請，由其一造辯
    論而為判決。
貳、實體方面：
一、原告主張：被告甲○○於民國109年7月12日某時，在社群軟體
    FACEBOOK（下稱臉書）「兼職家庭代工粗工臨時工遊戲討論
    區直播批發二手商品博奕免費打廣告交友群租屋加盟網拍美
    容用品舒壓園藝」社團內，見真實姓名年籍不詳、暱稱「張
    少甫」之人刊登有職缺之訊息，甲○○遂依指示透過通訊軟體
    LINE與訴外人即真實姓名年籍不詳、暱稱「張靜」、「張智
    傑」等詐欺集團成員（無證據證明集團內有未成年人）聯繫
    ，經「張靜」告知工作內容為提供帳戶供他人匯款，再提領
    款項交付專員「張智傑」指定之人，每次可獲得提領款項之
    3%至4%金額作為報酬，而依其智識及一般社會生活之通常經
    驗，應可知悉一般人均可自由至自動櫃員機提領款項，如非
    為不法之目的，要無支付報酬而指示他人代領款項之必要，
    並可預見為「張靜」、「張智傑」所屬之詐欺集團代領款項
    ，將可能為他人遂行詐欺犯罪並掩飾、隱匿犯罪所得去向，
    竟因缺錢花用，仍基於縱前開結果之發生亦不違背其本意之
    不確定故意，由甲○○將其所申辦之中國信託商業銀行帳號00
    0000000000號（下稱系爭中信帳戶）資料提供詐欺集團，並
    擔任提領詐欺款項之工作（俗稱車手），而與「張靜」、「
    張智傑」及其等所屬之詐欺集團成員共同意圖為自己不法之
    所有，基於三人以上共同詐欺取財及洗錢之犯意聯絡，由不
    詳詐欺集團成員於109年7月14日下午3時45分許，冒充原告
    之姪子「張智豪」加入原告LINE好友並撥打網路電話，佯稱
    欲借款周轉等語，致原告陷於錯誤，於109年7月16日中午12
    時36分許，在新北市三重區三重永興郵局臨櫃匯款20萬元至
    系爭中信帳戶。嗣甲○○於同日下午1時26分許、1時29分許，
    在中信銀行南中壢分行，分別臨櫃提款18萬、操作ATM提款2
    萬元後，至對面公園涼亭交付予詐欺集團不詳成員，並獲取
    報酬8,000元。原告因此受有20萬元之損害。又被告乙○○為
    甲○○之配偶，曾受甲○○之指示於109年7月17日晚間8時36分
    許，在桃園市龍潭區統一超商聖興門市，操作ATM自系爭中
    信帳戶提款3萬元後，再前往桃園市龍潭區統一超商鑽石門
    市購買面額3,000、1,000元點數各1張後，以LINE傳送予「
    張智傑」，乙○○並獲取報酬1,000元，是乙○○就原告之損害
    應連帶負損害賠償之責。為此，爰依侵權行為之法律關係，
    提起本件訴訟，請求被告應連帶賠償損害等語。並聲明：(
    一)被告應連帶給付原告20萬元，及自起訴狀繕本送達之翌
    日起至清償日止，按週年利率百分之5計算之利息。(二)願
    供擔保請准宣告假執行。
二、被告均以：希望與原告和解。　　　　　
三、本院得心證之理由：
(一)被告甲○○部分：
　1.原告主張被告甲○○提供系爭中信帳戶之行為，幫助詐欺集團
    詐騙原告，並擔任詐欺集團取款車手，致原告受有20萬元之
    損失，被告甲○○前揭行為已不法侵害原告之財產法益，且與
    原告所受損失間具相當因果關係，而構成民事侵權行為等事
    實，有本院110年度審原訴字第28號刑事判決在卷可參（見
    本院卷第4至14頁），而細繹上開刑事判決之理由，係以被
    告甲○○於偵查、本院準備及審理程序中之自白、原告於偵查
    中之證述、系爭中信銀行帳戶開戶資料及交易明細、內政部
    警政署反詐騙諮詢專線紀錄表、新北市政府警察局三重分局
    三重派出所受理詐騙帳戶通報警示簡便格式表、郵政跨行匯
    款申請書等為據，並詳述何以其陳述情節及相關證據可採，
    顯見該刑事判決所為之判斷，已經實質調查證據，亦符合經
    驗法則，難認有何瑕疵，自足作為本件判斷之依據。而被告
    甲○○於本院111年6月9日言詞辯論期日，對原告之主張亦不
    爭執(見本院卷第41頁反面)，是原告前開主張，堪信為真實
    。
　2.按因故意或過失，不法侵害他人之權利者，負損害賠償責任
    。故意以背於善良風俗之方法，加損害於他人者亦同。數人
    共同不法侵害他人之權利者，連帶負損害賠償責任。不能知
    其中孰為加害人者亦同。造意人及幫助人，視為共同行為人
    。連帶債務之債權人，得對於債務人中之一人或數人或其全
    體，同時或先後請求全部或一部之給付，民法第184條第1項
    、第185條及第273條第1項定有明文。查，被告甲○○提供系
    爭中信帳戶及擔任取款車手之行為，係對詐欺集團之詐欺取
    財犯行提供幫助並同時參與取財行為，原告並因此蒙受金錢
    損失20萬元，則被告甲○○與其他詐欺集團成員間構成共同侵
    權行為，對於原告因此所受之20萬元損害，應連帶負損害賠
    償之責。是原告依侵權行為之法律關係，請求被告甲○○給付
    20萬元，自屬有據。
(二)被告乙○○部分：
　1.按當事人主張有利於己之事實者，就其事實有舉證之責任。
    民事訴訟法第277條定有明文。故主張侵權行為之當事人，
    應就此項事實負舉證之責任，除須有損害之發生，及有責任
    原因之事實（包含應具備故意或過失、不法性、侵害權利）
    外，並以二者之間有相當因果關係為成立要件，故侵權行為
    賠償害之訴訟，原告須先就上述要件為相當之證明，始能謂
    其請求權存在。
　2.原告雖請求被告乙○○應就原告之損害連帶負賠償責任云云。
    經查，依本院110年度審原訴字第28號刑事判決之記載，就
    原告受詐欺部分，被告乙○○未經判處罪刑，而被告乙○○固因
    自系爭中信帳戶提領3萬元，惟被告乙○○提領之時間即109年
    7月17日晚間8時36分，係在訴外人即另名詐欺被害人洪國雄
    於同日晚間6時55分匯款2萬9,985元至系爭中信帳戶之後，
    則被告乙○○所提領之款項應係洪國雄受騙之款項而與原告無
    關，有上開刑事判決書附卷可參。再者，原告受騙之款項已
    於109年7月16日經被告甲○○提領後交付予詐欺集團成員，業
    經認定如前，益見被告乙○○109年7月17日取款之行為與原告
    所受損害間欠缺因果關係，而原告復未提出其他證據證明其
    所受損害與被告乙○○之行為間有何相當因果關係，自難為有
    利原告之認定，應予駁回。
(三)末按給付無確定期限者，債務人於債權人得請求給付時，經
    其催告而未為給付，自受催告時起，負遲延責任。其經債權
    人起訴而送達訴狀，或依督促程序送達支付命令，或為其他
    相類之行為者，與催告有同一之效力；遲延之債務，以支付
    金錢為標的者，債權人得請求依法定利率計算之遲延利息；
    應付利息之債務，其利率未經約定，亦無法律可據者，週年
    利率為百分之5，民法第229條第2項、第233條第1項前段、
    第203條分別定有明文。經查，本件侵權行為損害賠償債務
    ，其給付核屬無確定期限，依前揭規定，被告甲○○應自刑事
    附帶民事起訴狀繕本送達之翌日起負擔按法定利率計算之遲
    延利息。復查，本件刑事附帶民事起訴狀繕本係於110年8月
    9日寄存送達被告甲○○，有本院送達證書1份在卷可查（見附
    民卷第9頁），是本件原告請求被告甲○○負擔自刑事附帶民
    事起訴狀繕本送達之翌日即110年8月20日起至清償日止，按
    年利率5％計算之利息，應屬有據，自應准許。
四、綜上所述，原告依侵權行為損害賠償之法律關係，請求被告
    甲○○給付如主文第1項所示，為有理由，應予准許。逾此部
    分之請求，為無理由，應予駁回。
五、本件係就民事訴訟法第427條第1項訴訟適用簡易程序所為被
    告敗訴判決，依同法第389條第1項第3款規定，應依職權宣
    告假執行。而原告就勝訴所為宣告假執行之聲請，僅在促使
    法院為此職權之行使，本院自不受其拘束，仍應逕依職權宣
    告假執行，惟此部分聲請既已職權宣告，無再命原告提供擔
    保之必要，是不另為准駁之諭知。至原告敗訴部分，其假執
    行之聲請即失所依憑，應予駁回。
六、本件係依刑事附帶民事訴訟起訴，免徵裁判費，且迄言詞辯
    論終結前，亦未見兩造支出訴訟費用，惟本院仍依民事訴訟
    法第78條諭知訴訟費用之負擔，以備將來如有訴訟費用發生
    時，得以確認兩造應負擔數額。
中　　華　　民　　國　　111 　年　　9 　　月　　19　　日
                  中壢簡易庭      法  官  張博鈞
以上為正本係照原本作成。
如不服本判決，應於送達後20日內，向本院提出上訴狀並表明上
訴理由，如於本判決宣示後送達前提起上訴者，應於判決送達後
20日內補提上訴理由書（須附繕本）。
如委任律師提起上訴者，應一併繳納上訴審裁判費。
中　　華　　民　　國　　111 　年　　9 　　月　　19　　日
                                  書記官  張季容